臺灣彰化地方法院刑事判決
  110年度訴字第702號 
公  訴  人  臺灣彰化地方檢察署檢察官
被      告  廖逢皓


選任辯護人  李冠穎律師(法扶律師)          
上列被告因殺人未遂案件，經檢察官提起公訴（110年度偵字第9
279號），本院判決如下：
    主  文
本件公訴不受理。
    理  由
一、公訴意旨略以：被告廖逢皓於民國110年7月9日20時許，在
    彰化縣○○鄉○○巷00號客廳內，因向告訴人陳冠宏(下稱告訴
    人)借用機車遭拒，且之前對告訴人積怨已深，竟萌生殺人
    之犯意，持西瓜刀砍殺告訴人，致告訴人受有前頸部撕裂傷
    併肌肉斷裂、背部擦傷等傷害。被告於行兇之際，遭一旁之
    邱冠章、吳祐任攔阻及將刀奪下，被告始罷手離去，告訴人
    幸未死亡，因認被告涉有刑法第271條第2項、第1項之殺人
    未遂罪嫌等語。
二、告訴乃論之罪，告訴人於第一審辯論終結前，得撤回其告訴
    ；告訴經撤回者，應諭知不受理之判決；次按殺人未遂罪之
    成立，以有戕害他人生命之故意，著手於刺殺之實行而未發
    生死亡之結果為要件（最高法院47年台上字第1364號判決意
    旨參照）。是殺人與傷害之區別，應以有無殺意為斷，即行
    為人於下手時有無決意取被害人之生命為準，至於被害人受
    傷處是否致命部位，及傷痕多寡、輕重為何等，亦僅得供審
    判者心證之參考，究不能據為絕對之標準；行為人於行為當
    時，主觀上是否有殺人之故意，除應斟酌其使用之兇器種類
    、攻擊之部位、行為時之態度、表示外，尚應深入觀察行為
    人與被害人之關係、衝突之起因、行為當時所受之刺激、下
    手力量之輕重，被害人受傷之情形及行為人事後之態度等各
    項因素綜合予以研析（最高法院20年非字第104號、78年度
    台上字第5216號判決意旨參照）。
三、公訴意旨認被告涉有殺人未遂罪嫌，無非係以告訴人之指述
    、證人邱冠章、吳祐任之證述、彰化縣警察局北斗分局扣押
    筆錄、扣押物品目錄表、扣押物品照片及扣案物西瓜刀1支
    、現場照片、告訴人受傷照片、彰化基督教醫療財團法人員
    林基督教醫院診斷書、彰化基督教醫療財團法人員林基督教
    醫院110年11月3日一一0員基院字第1101100002號函暨檢送
    員林基督教醫院病歷摘要表、陳冠宏病歷資料及照片、彰化
    縣警察局北斗分局110年11月2日北警分偵字第1100023684號
    函暨檢送現場平面圖、本院111年5月11日勘驗筆錄及照片為
    據，並認為被告所持兇器是鋒利的西瓜刀，且當時情緒激動
    亂揮、行進方向有往被害人頭頸部，十分危險，絕非僅有傷
    害之犯意等語。
四、被告固坦承有在起訴書記載之時間地點持刀揮砍告訴人，導
    致告訴人受有前頸部撕裂傷併肌肉斷裂、背部擦傷等傷害，
    然堅詞否認有何殺人犯意，被告及其辯護人為被告辯稱：第
    1、2刀均非砍致命部位，造成脖子受傷是因為告訴人閃躲才
    會不慎揮到，且傷勢也很輕，以西瓜刀鋒利的程度，如果是
    故意要殺害告訴人，傷勢不會那麼輕，且依證人所述，被告
    砍到告訴人的脖子之後有嚇到才能順勢壓制被告，如果有殺
    害告訴人之故意，不會因此驚嚇，可見被告之行為只構成傷
    害罪等語。
五、是本件首應審究者，乃被告所涉係刑法第271條第2項、第1
    項之殺人未遂罪，亦或僅係刑法第277條第1項之傷害罪。經
    查：
(一)被告於110年7月9日20時許，在彰化縣○○鄉○○巷00號客廳內
    ，因向告訴人借用機車遭拒後，持西瓜刀砍告訴人，致告訴
    人受有前頸部撕裂傷併肌肉斷裂、背部擦傷等傷害等情，除
    經被告坦承不諱外，並有告訴人之指述、證人邱冠章、吳祐
    任於偵訊及本院中之證述、彰化縣警察局北斗分局扣押筆錄
    、扣押物品目錄表、扣押物品照片及扣案物西瓜刀1支、現
    場照片、告訴人受傷照片、彰化基督教醫療財團法人員林基
    督教醫院診斷書、彰化基督教醫療財團法人員林基督教醫院
    110年11月3日一一0員基院字第1101100002號函暨檢送員林
    基督教醫院病歷摘要表、陳冠宏病歷資料及照片、彰化縣警
    察局北斗分局110年11月2日北警分偵字第1100023684號函暨
    檢送現場平面圖可佐，此部分事實足可認定。
(二)告訴人即證人陳冠宏於本院具結後證稱:被告第一刀砍到的
    時候才有感覺，但沒有看到，頭抬起來看第二刀也砍下來，
    第三刀砍下來有閃躲才會砍到脖子，不然應該是砍到右手臂
    等語；證人邱冠章於本院具結後證稱:原本背對被告，證人
    邱冠章轉過來的時候被告已經砍完了，在警察局時候說被告
    有往告訴人脖子砍，是因為告訴人的脖子有受傷，沒看到砍
    脖子的當下，是事後才看到的等語；證人吳祐任於偵查及本
    院具結後證稱:看到被告拿著刀亂揮，沒有要砍哪裡，也沒
    有聽到被告說什麼話，有看到被害人有閃、身體有扭動，沒
    有辦法確定第三刀是否因為被害人閃躲才砍到脖子等語，是
    依據上開證人證述，無法排除被告係擬往告訴人手臂砍，係
    因告訴人閃躲才導致被告砍到告訴人脖子之可能性，則被告
    持刀有意揮砍告訴人之位置既然並非致命部位，尚難僅因告
    訴人脖子有受傷，即認定被告有殺人之犯意。
(三)又被告所持兇器既為鋒利之西瓜刀，且依告訴人之證述第一
    刀砍下前告訴人並未發現被告，倘被告確有殺害告訴人之故
    意，應第一刀即應奮力砍向告訴人之致命部位，然第一刀僅
    砍到告訴人之背部，且僅有擦傷，有扣案物西瓜刀1支、告
    訴人受傷照片、彰化基督教醫療財團法人員林基督教醫院診
    斷書、本院111年5月11日勘驗筆錄及照片可佐(見偵卷第95
    、105頁、本院卷第165、171至183頁)，是被告是否確有殺
    害告訴人之犯意，亦有疑義。
(四)又被告供稱:與告訴人認識不久，是因為告訴人對被告講話
    口氣不好，案發當天借機車的時候告訴人口氣還是很差，一
    時氣不過才拿刀砍告訴人等語，且無其他證據足以證明告訴
    人及被告雙方間有無重大仇恨、財務糾紛，尚難僅以雙方之
    偶發爭執，即認定被告已萌生殺人之直接犯意。
(五)綜上所述，依本件被告與告訴人之過節、衝突情形、下手情
    節、傷害部位、傷勢程度、及使用之工具、案發情狀等一切
    情形，依一般經驗法則審慎判斷後，尚不足以認定被告上開
    客觀犯行係基於殺人之犯意所為，應認被告上開傷害告訴人
    之行為，僅構成刑法第277條第1項之傷害罪，檢察官認被告
    係犯刑法第271條第2項、第1項之殺人未遂罪嫌，容有誤會
    。又按刑事判決得就起訴之犯罪事實變更檢察官起訴所引應
    適用之法條者，以科刑或免刑判決為限，檢察官以殺人未遂
    起訴，經法院審理結果，認為被告所犯實為傷害罪，未經合
    法告訴，則於判決理由欄敘明其理由逕依刑事訴訟法第303 
    條第3 款諭知不受理判決即可，尚無適用同法第300 條之餘
    地(最高法院71年度台上字第6600號判決意旨參照)，本件本
    院認定之應適用法條固與起訴書不同，仍無庸變更起訴法條
    ，附此敘明。
(六)又檢察官雖當庭表示本件被告應有重傷害之犯意云云，惟依
    卷內資料，尚無從認定被告有何令告訴人之視能、聽能、語
    能、味能、嗅能、肢體機能、生殖機能或其他身體或健康有
    嚴重毀損、不治或難治之傷害，自無從認定被告有對告訴人
    重傷害之犯意，附此敘明。　　
六、綜上所述，被告所為既係犯刑法第277條第1項之傷害罪，依
    同法第287條前段之規定，須告訴乃論。本案經調解後，告
    訴人已於本院審理時，當庭撤回告訴，有刑事撤回告訴狀在
    卷可佐(見本院卷第261頁)，揆諸前開說明，應諭知不受理
    之判決。至扣案之西瓜刀1支，雖屬被告供本案犯行所用之
    犯罪工具，但並非被告所有，爰不予宣告沒收，附此敘明。
據上論斷，應依刑事訴訟法第303條第3款，判決如主文。
本案經檢察官林裕斌提起公訴，檢察官楊閔傑到庭執行職務。
中　　華　　民　　國　　111 　年　　11　　月　　15　　日
                  刑事第四庭    審判長法官  余仕明
                                法      官  林怡君
                                法      官  許家偉
以上正本證明與原本無異。
如不服本判決應於收受判決後20日內向本院提出上訴書狀，並應
敘述具體理由。其未敘述上訴理由者，應於上訴期間屆滿後20日
內向本院補提理由書(須附繕本)「切勿逕送上級法院」。
告訴人或被害人對於判決如有不服具備理由請求檢察官上訴者，
其上訴期間之計算係以檢察官收受判決正本之日期為準。
中　　華　　民　　國　　111 　年　　11　　月　　15　　日
                                書  記  官  張良煜